【裁判字號】    98,上訴,1659
【裁判日期】    990107
【裁判案由】    違反毒品危害防制條例
【裁判全文】
臺灣高等法院高雄分院刑事判決        98年度上訴字第1659號
上  訴  人  臺灣高雄地方法院檢察署檢察官
被      告  甲○○
上列上訴人因被告違反毒品危害防制條例案件，不服臺灣高雄地
方法院98年度審訴字第3423號中華民國98年10月21日第一審判決
（起訴案號：臺灣高雄地方法院檢察署98年度毒偵字第4599號）
，提起上訴，本院判決如下：
     主  文
上訴駁回。
     理  由
一、按第二審法院認為上訴有不合法律上之程式或法律上不應准
    許或其上訴權已經喪失之情形者，應以判決駁回之。但其情
    形可以補正而未經原審法院命其補正者，審判長應定期間先
    命補正，刑事訴訟法第367 條、第362 條前段定有明文。又
    「未經下級法院判決之案件不得向上級法院提起上訴，被告
    因誹謗等罪案，第一審僅就誹謗部分判決，對於誣告部分並
    未判決，且該兩部分並無牽連關係，上訴人對該兩部分一併
    聲明不服，原審對於未經判決之誣告上訴部分，不就程序上
    駁回，竟為實體上之判決，自屬違法。」亦經最高法院著有
    40年台上字第115 號判例足資遵循。
二、本件檢察官上訴意旨略以：原審依毒品危害防制條例第10條
    第1 項、刑法第47條第1 項之規定，論以被告甲○○施用第
    一級毒品罪，累犯，而科處有期徒刑10月，固非無見。惟查
    ，被告持有毒品之低度行為，為施用毒品之高度行為所吸收
    而不另論罪者，僅係指被告購買毒品而持有，進而施用後，
    仍持有施用所剩之毒品之情形。反之，若被告購得毒品而持
    有，尚未及施用即為警查獲，則其持有毒品後，尚無施用行
    為，即無吸收關係之存在，其持有毒品之行為，相較於前次
    施用毒品之行為，乃係另行起意之犯罪行為，而不應以被告
    在持有該毒品前，曾有施用毒品之行為，逕認其嗣後持有毒
    品之行為均應為前次施用毒品之行為所吸收。本件被告於警
    詢及偵查中均供稱扣案之第一級毒品海洛因，係於遭查獲當
    日即民國98年7 月7 日中午某時，在高雄縣大寮鄉慈惠醫院
    後方大圳購買毒品時，為警錄影蒐證後，再於當日下午2 時
    30分許，在高雄縣大寮鄉○○路135 號前攔查查獲，參以被
    告於偵查中及原審審理時均坦承其施用第一級毒品之時間為
    查獲日之前一日即98年7 月6 日，此亦為原判決所認定之事
    實，則被告購買並持有毒品後，尚未及施用即為警查獲，依
    上揭說明，起訴書犯罪事實所載其持有毒品之行為，應非其
    所犯本件施用毒品之行為可得吸收，而應予分論併罰。原審
    判決漏未審酌被告持有毒品之時間，逕認被告持有毒品之行
    為為施用行為所吸收，不另論罪，實有認定事實及適用法則
    不當之違誤，實難認原判決妥適。爰提起上訴，請撤銷原判
    決，另為適當合法之判決等語。
三、經查：
  (一)按除刑事訴訟法有特別規定外，已受請求之事項未予判決，
    或未受請求之事項予以判決者，其判決當然違背法令，同法
    第379 條第12款定有明文。所謂已受請求之事項未予判決者
    ，係指法院對於起訴、自訴或上訴部分，本屬應行裁判之部
    分，而遺漏未為任何裁判者而言。申言之，法院審判之範圍
    應與起訴、自訴或上訴之範圍一致，始稱適法。故一人犯數
    罪，均經起訴，如第一審漏未判決之部分，與上訴部分非屬
    實質上一罪或裁判上一罪之關係者，上訴審即不得逕為第二
    審裁判；又數罪併罰，或同一案件，是否已經判決，應以主
    文之記載為準，第一審法院雖曾在判決事實欄內予以認定，
    理由內亦明應與其他犯罪分論併罰，但主文並未為論罪科
    刑之諭知，則第一審仍未就其所犯之罪判決，應待第一審法
    院補行判決，始屬合法，有最高法院75年台上字第1117號、
    79年台上字第4240號、87年度台上字第2412號判決意旨足資
    參照。又被告之某部分犯行是否業經起訴，應以起訴書所記
    載之犯罪事實為依據。故檢察官所起訴之數個獨立犯罪事實
    ，應併合處罰，而法院僅就其中一部分之犯罪事實予以判決
    ，就其餘部分之犯罪事實，漏未判決者，純屬漏判而應補行
    判決之問題，該漏判部分，既未經判決，依法自不得提起上
    訴，復有最高法院刑89年度台非字第198 號判決可資稽考。
  (二)茲查，本件檢察官之起訴書已明確記載「嗣其（按即被告）
    於98年7 月7 日中午，在高雄縣大寮鄉慈惠醫院購買毒品時
    ，為員警錄影蒐證，員警並於同日14時30分許，在高雄縣大
    寮鄉○○路135 號前攔查甲○○，查扣其所持有之海洛因1
    包（毛重0.3 公克），..」等事實，有該起訴書在卷足憑（
    見起訴書犯罪事實欄一、倒數第5 行至倒數第2 行）。則揆
    諸上開起訴意旨，自應認檢察官已就被告持有第一級毒品海
    洛因部分之犯行予以起訴，且係另犯毒品危害防制條例第11
    條第1 項之持有第一級毒品罪，與前揭施用毒品罪間，因其
    時間前後明顯可分、犯意各別，行為互殊、構成要件亦復不
    同，應屬數罪併罰，自非得為施用毒品行為所吸收之實質上
    一罪或與該罪有裁判上一罪關係。原審即應就被告該業經起
    訴之持有第一級毒品部分之犯行予以審判，乃原判決竟僅對
    被告持有而經查扣之該第一級毒品1 包，附從於施用第一級
    毒品罪之主刑後，一併贅予宣告沒收銷燬，置本案已為起訴
    範圍之該持有第一級毒品部分，恝未論罪，而未為判決，自
    有已受請求之事項未予判決之違法。是依前揭說明，本件業
    經檢察官起訴之被告持有第一級毒品海洛因部分，既未經原
    審判決，自屬漏判而應補行判決之問題，該漏判部分，應由
    原審法院予以補充判決，依法尚不得提起上訴。檢察官就未
    經原審判決之數罪併罰中之持有第一級毒品部分誤予提起上
    訴，指摘原判決逕認該持有毒品行為為施用行為所吸收為不
    當。按之上開規定，自屬不合法律上之程式，且無從補正，
    應由本院依同法第367 條、第362 條前段規定，以其上訴違
    背法律上之程式予以駁回。
四、至被告業據檢察官起訴之持有第一級毒品海洛因部分之犯行
    ，既未經原審一併判決，揆諸前揭判例意旨及說明，自應由
    原審法院予以補充判決，附此敘明。
據上論斷，應依刑事訴訟法第367 條、第362 條前段，判決如主
文。
本案經檢察官劉玲興到庭執行職務。
中    華    民    國    99    年    1     月    7     日
                    刑事第三庭  審判長法  官 莊崑山
                                      法  官 張意聰
                                      法  官 莊松泉
以上正本證明與原本無異。
如不服本判決應於收受本判決後10日內向本院提出上訴書狀，其
未敘述上訴理由者，並得於提起上訴後10日內向本院補提理由書
狀（均須按他造當事人之人數附繕本）「切勿逕送上級法院」。
中    華    民    國    99    年    1     月    7     日
                                      書記官 葉淑華

司法院資訊處製作；財團法人民間司法改革基金會備份。
